【裁判字號】    92,上易,795
【裁判日期】    921118
【裁判案由】    損害賠償
【裁判全文】
臺灣高等法院民事判決                            九十二年度上易字第七九五號
    上  訴  人  乙○○
    訴訟代理人  陳淑蕙律師
                陳淑貞律師
    被上訴人    甲○○
    訴訟代理人  王勝彥律師
    被上訴人    中國信託商業銀行股份有限公司
    法定代理人  辜廉松
    訴訟代理人  荀曉明
當事人間請求損害賠償事件，上訴人對於中華民國九十二年六月十二日臺灣臺北地方
法院八十九年度訴字第四八五三號第一審判決提起上訴，本院於九十二年十一月四日
言詞辯論終結，判決如下：
    主      文
上訴駁回。
第二審訴訟費用由上訴人負擔。
    事實及理由
一、本件上訴人主張：被上訴人甲○○係被上訴人中國信託商業銀行股份有限公司（
    下稱中國信託商業銀行）之受僱人，民國八十八年十一月五日下午三時五十分許
    ，被上訴人甲○○因上班時間執行公司職務騎乘機車高速自北往南行駛於臺北市
    ○○路，無視該路段第一內側車道禁行機車，由第二車道衝入第一快車道，撞及
    甫自路中安全島步下第一快車道之上訴人，致上訴人受有顏面、頸椎及腰脊挫傷
    、頸椎神經根壓迫（椎間盤突出）、多處肌肉筋膜疼痛症候群等傷害，至國泰、
    中山、馬偕及台安等醫院治療，計支出醫療費用新台幣（下同）三十一萬五千零
    七十七元（含醫療費用、醫療器材、照Ｘ光、看護費、中藥材及傳統中醫醫療等
    ）、計程車車資二萬五千一百八十六元；又上訴人原從事電視製作人工作，每月
    薪資七萬元，受傷後需治療至九十年三月四日止，共十七個月期間無法工作之損
    失計一百十九萬元；又上訴人因此次受傷，醫生告知有長期後遺症，須長期復健
    治療，痊癒之日遙遙無期，且因傷及頸椎與腰椎，上訴人已無法再向任何一家保
    險公司投保醫療險，對於上訴人日後生活保障受損，上訴人身心備受折磨，因請
    求精神慰撫金一百十萬一千九百四十二元，經扣除明台產物保險公司給付之二十
    萬元，上訴人對損害的發生雖有過失，但依車禍發生情節，被上訴人應負百分之
    八十的過失比例責任等情，爰依民法第一百八十四條第一項前段、第一百八十八
    條第一項前段、第一百九十三條第一項及第一百九十五條第一項規定，求為被上
    訴人連帶賠償一百九十四萬五千七百六十四元，並自起訴狀繕本送達被上訴人翌
    日起至清償之日止之法定遲延利息等情。上開請求，原審判決上訴人之訴駁回，
    上訴人就慰撫金部分不服，提起上訴，上訴聲明(一)原判決關於駁回上訴人左列第
    二項之訴部分及該訴訟費用之裁判均廢棄。(二)上開廢棄部分，被上訴人應連帶給
    付上訴人八十萬元及自本件起訴狀繕本送達翌日起至清償日止按年息百分之五計
    算之利息。
二、(一)被上訴人甲○○則以：本件係因上訴人違規穿越道路才發生車禍，被上訴人並
      無過失，又本件車禍發生後其即將上訴人送至國泰醫院急診，經診療傷勢並無
      大礙，上訴人主張其受有因系爭車禍致顏面挫傷及頸椎、腰背挫傷嚴重、頸椎
      神經根壓迫（椎間盤突出）多處肌肉筋膜疼痛症候群等傷害，並非本件車禍所
      肇致。而原審就精神慰撫金部分，以上訴人請求一百十萬一千九百四十二元，
      自嫌過高，予以核減為十萬元，且明台產物保險公司已理賠上訴人共二十萬元
      ，既然損害業已彌補，上訴人卻擅自割裂整體之損害以為明台產物保險公司所
      理賠之金額係針對財產上損害賠償之支付，並不包括精神上損害，仍就非財產
      上損害之精神慰藉金部分提起上訴，其上訴顯與強制汽車責任保險法第三十條
      違背，上訴並無理由等語，資為抗辯。並答辯聲明駁回上訴人之上訴。
    (二)被上訴人中國信託商業銀行則以：甲○○雖受僱於被上訴人中國信託商業銀行
      ，然甲○○係擔任內勤工作，其職務並無駕駛機車或其他任何交通工具之需要
      ，駕駛機車或其他任何交通工具亦無助於其職務之執行。上訴人依民法第一百
      八十八條第一項請求中國信託商業銀行為連帶損害賠償，除應證明甲○○故意
      或過失不法侵害其權利，並須舉證甲○○係因「執行職務」不法侵害其權利。
      又甲○○於八十八年十一月五日當天請假中，並未前往公司上班，則甲○○不
      但客觀上並非足認有執行職務之行為，且其肇事之地點與亦與執行職務之處所
      無涉，則甲○○既非因對中國信託商業銀行執行職務上之行為，而造成上訴人
      之損害，且中國信託商業銀行亦非甲○○職務以外行為之保證人，則上訴人對
      中國信託商業銀行之連帶損害賠償請求實欠缺事實及法律上之理由，依法應予
      駁回等語，資為抗辯。並答辯聲明駁回上訴人之上訴。
三、兩造不爭之事實：
    查被上訴人甲○○係被上訴人中國信託商業銀行之受僱人，於八十八年十一月五
    日下午三時五十分，被上訴人甲○○騎乘機車自北往南行駛於臺北市○○路，本
    應注意機車行駛時，駕駛人應注意車前狀況，隨時採取必要之安全措施等，疏未
    注意車行前方為西向東穿越道路甫自路中安全島走下來的上訴人，為閃避前方欲
    靠右停靠載客之計程車，而向左駛入第二車道，衝撞上訴人，致上訴人受有面部
    挫傷等傷害，經送往國泰醫院急診，上訴人自被上訴人甲○○投保第三人責任保
    險之明台產物保險公司受有強制機車責任險之理賠款二十萬元，且上訴人自承對
    車禍的發生與有過失等情，為兩造所不爭執，且有交通事故調查表、交通事故談
    話紀錄表、交通事故肇事原因初步分析研判表、交通事故研判表、國泰醫院病歷
    表、明台產物保險公司現金支出傳票、汽車險賠款收據暨同意書等件在卷可稽（
    見原審卷（一）第三二─三四頁），並經原審法院依職權調取該院八十九年度交
    簡上字第一五０號過失傷害全卷核對屬實，自堪信為真實。
四、兩造爭執要旨：（一）被上訴人甲○○就本件車禍之發生有無過失行為？（二）
    上訴人主張之損害與本件車禍間有無因果關係？（三）被上訴人甲○○是否係因
    執行職務而侵害上訴人之權益？（四）上訴人所受之損害額究為若干元？（五）
    上訴人對本件車禍之發生是否與有過失，其應負責之過失責任比例若干？茲分述
    之：
    (一)被上訴人甲○○就本件車禍之發生有無過失責任？
      經查被上訴人甲○○於八十八年十一月五日下午三時五十分，騎乘ＫＥＩ─三
      八一號重型機車，沿臺北市○○路，由北向南行駛，行經同路八十九號前時，
      因前方行駛突然向右轉欲靠邊停車之計程車，將車頭向左轉欲閃過該計程車，
      而向左駛入第二快車道時，因閃避不及，前車頭與上訴人擦撞而肇事等情，業
      據被上訴人甲○○自承在卷，並有道路交通事故報告表，交通事故談話紀錄表
      在卷可憑（見台北地方法院檢察署八十九年度偵字第三九七三號卷影本第十九
      ─二０頁），足見被上訴人甲○○駕駛機車未注意車前狀況，並隨時採取必要
      之安全措施，且經臺北市政府警察局交通警察大隊肇因研判亦同認係被上訴人
      甲○○騎乘機車閃避不當，亦有該警察大隊交通事故原因初步分析研判表、交
      通事故研判表附卷可稽（見同前卷第十七、十八頁）。又按汽車（含機車）行
      駛時，駕駛人應注意車前狀況，並隨時採取必要之安全措施，道路交通安全規
      則第九十四條第三項規定甚明，被上訴人甲○○騎乘機車自應遵守上開規定，
      負起其注意義務，且依當時路況又無不能注意之情事存在，有上開調查報告可
      稽，是被上訴人甲○○顯無不能注意之情事，詎其竟疏於注意，致閃避不及，
      而撞及上訴人，其就系爭車禍發生有過失，原審法院刑事庭八十九年度北交簡
      上字第一五０號判決亦認定被上訴人甲○○有過失，判處拘役十五天確定，亦
      據原審法院調閱上開刑事卷證核閱屬實，故雖上訴人違規穿越馬路，就系爭車
      禍之發生同有過失，惟不能據此減免被上訴人甲○○之過失責任，被上訴人甲
      ○○辯稱就系爭車禍發生沒有過失云云，要不足採。
    (二)上訴人主張之損害與本件車禍之發生有因果關係：
      上訴人主張因本件車禍受有顏面、頸椎及腰脊挫傷、頸椎神經根壓迫（椎間盤
      突出）、多處肌肉筋膜疼痛症候群等傷害，被上訴人甲○○則否認上訴人所受
      之傷害係本件車禍所致。經查，被上訴人甲○○自承車禍發生後，旋即將上訴
      人送往國泰醫院急診，則國泰醫院應係車禍發生後上訴人首先前往治療的醫院
      ，上訴人在國泰醫院八十八年十一月五日的急診病歷紀錄，堪作為認定上訴人
      因本件車禍受傷情形之依據。原審法院函調國泰醫院上訴人八十八年十一月五
      日之後的病歷，並詢問是否與車禍有關，國泰醫院雖函覆係依據病患主訴因車
      禍導致面部挫傷，左手腕及頭部外傷，但無法判定是否為車禍所致，固有國泰
      醫院九十年六月十八日（九０）管歷字第六一七號附卷可憑，惟依前函所附病
      歷表所載，上訴人至國泰醫院急診時間是八十八年十一月五日下午四時十分，
      參諸兩造不爭執車禍發生時間係在同日下午三時五十分許，如加計算送上訴人
      前往國泰醫院就診的車程時間，上訴人應係因系爭車禍受傷而前往國泰醫院急
      診，此由被上訴人甲○○自承車禍後送上訴人前往國泰醫院，益可證之。上訴
      人離開國泰醫院，因身體不適，於同日下午七時二十分前往中山醫院急診，依
      據卷附中山醫院急診病歷表圖示，上訴人左眼週圍受創，與卷附國泰醫院病歷
      表圖示上訴人受傷部位相同，且卷附國泰醫院急診護理評估表主訴欄位亦記載
      上訴人臉腫，又證人即車禍發生後經上訴人聯絡至車禍現場之虞靜慧證稱到達
      車禍現場時上訴人臉已變形等語，再參諸系爭車禍發生後上訴人臉部受傷情形
      之照片，堪認上訴人係因本件車禍前往中山醫院急診，被上訴人甲○○辯稱上
      訴人至中山醫院急診所受的傷與系爭車禍因果關係中斷云云，委不足採。再依
      卷內中山醫院九十年七月二日（90）山醫總字第二００號函（見原審卷（一）
      第二０三頁），上訴人於急診後即辦理住院，迄八十八年十一月十二日出院，
      門診後繼續藥物治療及復健，又於同年十二月三日住院，同年月二十五日出院
      ，之後一直陸續門診治療。上訴人於同年十一月八日住院期間因感覺頸痛數日
      ，經主治醫師轉介中山醫院醫師曾昌和會診，經接受頸部Ｘ光及頸部核磁共振
      檢查，顯示：頸椎第三、四節輕度軟骨突出等情，有曾昌和醫師致原審法函可
      證（見原審卷（二）第二八六─二八七頁）。再者，如前所述，上訴人自本件
      車禍至中山醫院急診就醫後，即一直在該院門診治療及復健，觀諸卷內上訴人
      中山醫院病歷表，診斷病情有頸部及腰部椎間盤移位等，復參諸上訴人提出於
      八十八年十一月九日購買頸圈之統一發票等情（見原審卷（一）第八十四頁）
      ，上訴人主張因本件車禍致頸椎受傷堪予採信。被上訴人辯稱上訴人主張受有
      顏面、頸椎及腰脊挫傷、頸椎神經根壓迫（椎間盤突出）、多處肌肉筋膜疼痛
      症候群等傷害，非系爭車禍所致，不具因果關係云云，洵不足採。
    (三)被上訴人甲○○本件侵權行為與執行職務無關：
      按民法第一百八十八條第一項所謂受僱人因執行職務不法侵害他人之權利，不
      僅指受僱人因執行其所受命令，或委託之職務自體，或執行該職務所必要之行
      為，而不法侵害他人之權利者而言，即受僱人之行為，在客觀上足認為與其執
      行職務有關，而不法侵害他人之權利者，就令其為自己利益所為亦應包括在內
      ，最高法院四十二年台上字第一二二四號著有判例可參，故所謂「執行職務」
      ，必須受僱人之行為，在客觀上足認為與其執行職務有關。上訴人主張本件車
      禍發生於八十八年十一月五日下午三時五十分許，當時為一般上班時間，被上
      訴人甲○○係騎機車外出執行職務云云，惟為被上訴人二人所否認，辯稱被上
      訴人甲○○為內勤人員，執行職務無騎乘機車之必要，且本件車禍係於被上訴
      人甲○○上班途中發生，故本件車禍之發生非被上訴人甲○○執行職務中所致
      等語，並提出被上訴人甲○○本件車禍發生當日請假單為證。經查，上訴人上
      開主張雖聲請傳喚證人虞靜慧為證，惟虞靜慧到庭證稱等救護車時被上訴人甲
      ○○有說要上班，去醫院時又說已經向公司請假，甲○○沒有說為何行經該處
      等語，其證言僅證明被上訴人甲○○本欲去上班，嗣後請假，惟尚不足證明被
      上訴人甲○○是否係上班途中外出，亦不足證明被上訴人甲○○騎乘機車行經
      肇事地點所為何事。且被上訴人中國信託商業銀行經營銀行業務，以被上訴人
      甲○○騎乘機車之客觀事實，尚難認屬執行職務之行為，此外，上訴人對於被
      上訴人甲○○於本件車禍發生時，行經肇事地點，為執行職務一節，尚未舉證
      以實其說，是被上訴人所辯堪可探信，上訴人此部分的主張委不足採。
    (四)上訴人所受之損害如下：
      按不法侵害他人之身體或健康者，對於被害人因此喪失或減少勞動能力或增加
      生活上之需要時，應負損害賠償責任；負損害賠償責任者，除法律另有規定或
      契約另有訂定外，應回復他方損害發生前之原狀；不能回復原狀或回復顯有重
      大困難者，應以金錢賠償其損害；又不法侵害他人之身體、健康．．．，者被
      害人雖非財產上之損害，亦得請求賠償相當之金額。民法第一百九十三條第一
      項、第二百十三條第一項、第二百十五條、第一百九十五條第一項分別定有明
      文，茲就上訴人請求被上訴人賠償之損害，應否准許，分述如次：
  １、醫療費用三十一萬五千零七十七元部分：
    (1)上訴人主張因本件車禍受有臉部挫傷、頸部及腰部椎間盤移位等傷害，而至國
      泰醫院、馬偕、中山、台安等醫院治療，分別支出醫療費用（健保自付額）一
      千四百元、一萬一千六百三十元、十四萬一千五百零二元，共計十五萬七千四
      百八十二元（見原審卷（二）第二十一─一一四頁），且被上訴人甲○○所不
      爭，業據提出醫療費用收據等件為憑，上開費用屬醫療上必要，自應准許。
    (2)上訴人因頸椎受傷照射Ｘ光之費用四千四百元，購買頸圈復健器材費八千一百
      四十元，業據提出費用單據為證（見原審卷（二）第一三一─一三二頁），且
      被上訴人甲○○所不否認，核屬因車禍受傷支出之必要費用，為屬上訴人之損
      害。
    (3)另上訴人主張看護費三萬元、中藥材十萬零九千八百五十五元及傳統中醫醫療
      五千二百元等，均未提出相關單據以供審核，上訴人所主張看護之事實，自無
      法證明，又其另主張購買之中藥材及傳統中醫醫療費用等部分，未經提出醫師
      處方，難認係醫療上之必要，亦不應准許。
  ２、往來車資二萬五千一百八十六元部分：
      上訴人主張因至國泰、中山、馬偕、台安等醫院治療，支出乘坐計程車費二萬
      五千一百八十六元，業據提出計程車計費收據為證（見同前卷第一三三－一六
      五頁），且為上訴人甲○○所不否認，此部分之金額，屬上訴人所受之損害。
  ３、工作損失部分一百十九萬元部分：
      上訴人主張其受傷前擔任海華影視股份有限公司所屬三立都會台製作人，受傷
      後，自八十八年十一月五日起至九十年三月四日止，計十七個月不能工作，而
      上訴人在三立電視公司每個月薪資七萬元，此部分工作損失計達一百十九萬元
      云云，固據其提出三立電視股份有限公司九十年六月二十一日之民事陳報狀為
      證（見原審卷（二）第三五四頁），惟此部分為被上訴人甲○○所否認，復經
      原審法院依前開上訴人提出之三立電視股份有限公司所出具之陳報狀（見原審
      卷（一）第二二四頁）狀指稱上訴人所請者為公傷假，原審法院再發函該公司
      於上訴人請假期間即八十八年十一月五日起至九十年五月七日止，有無支付薪
      資補助或其他項目之補助？該公司以九十二年五月二十八日函覆該院：該公司
      依勞動基準法第五十九條第一款、第二款之規定給付上訴人工資補償金一百三
      十萬九千六百八十四元，另亦給付醫療補償十四萬四千五百三十二元等語，此
      有該公司上開函附卷為證（見同前卷第三七九頁）。準此，上訴人於上開受傷
      請假期間，所任職之三立電視股份有限公司依勞動基準法給付工資補償金，上
      訴人並未受有此部分之損失，自堪認定。雖上訴人主張三立電視股份有限公司
      所給付之薪資實為一百十七萬二千二百十九元云云，惟查三立電視公司所給付
      之薪資遠超過上訴人請求之金額，其上開計算方式，欠缺依據，自不足採信。
      另上訴人以其所得之薪資係基於勞工保險契約與團體保險契約而來，不生損益
      相抵之問題云云。查三立電視公司所支付上訴人之薪資補償，係因勞動基準法
      第五十九條第二款之規定而來，此為兩造所不爭執，故上訴人取得薪資補償，
      係因雇主依法給付，與上訴人所稱之保險契約無涉，雇主既依法給付上訴人薪
      資補償，上訴人自無所謂之「工作損失」，所為之前開主張亦不足採信。
  ４、精神慰籍金部分：
      上訴人受有頸部及腰部椎間盤移位等傷害，須長期門診及復健治療，肉體、精
      神上受有痛苦，堪予認定。本院斟酌實際情況，及兩造之身分、地位，上訴人
      請求一百十萬一千九百四十二元，自嫌過高，應予核減為十萬元，方屬公允，
      上訴人逾此數額之請求，為無理由。
    (五)上訴人對本件車禍之發生與有過失：
      按損害之發生與擴大，被害人與有過失者，法院固得依民法第一百十七條第一
      項規定，減輕賠償金額或免除之。但減輕或免除所據之標準，應斟酌被害人與
      債務人之行為，為損害原因之強弱以及雙方過失之輕重，俾定債務人應負責任
      之限度，最高法院五十二年度台上字第三八七一號判決參照。本件被上訴人甲
      ○○雖因閃避不當肇致本件車禍已如前述，惟上訴人於禁止穿越路段擅自穿越
      道路，違反道路交通安全規則第七十八條第三款之規定，對車禍之發生與有過
      失，有交通事故研判表在卷可按，並為上訴人所自認，是上訴人對本件車禍之
      發生與有過失。本院斟酌上訴人身為三立電視公司製作人，依其智識程度應可
      預見於交通繁忙的臺北市○○道路危險性相當高，而可期待其遵守交通安全規
      則，詎上訴人為圖方便擅自穿越道路，致遭被上訴人因閃避不及而撞傷等情，
      認上訴人與被上訴人甲○○之責任比例，應各為五分之四及五分之一。
五、綜上，上訴人得請求之醫療費用、計程車資及慰撫金等，合計為二十九萬五千二
    百零八元 （157,482＋4,400＋8,140＋25,186＋100,000＝295,208）。而被上訴
    人甲○○所應負之責任比例為五分之一，已如前述，則上訴人得向被上訴人甲○
    ○請求之金額為五萬九千零四十二元（295,208×1/5＝59,042，元以下四捨五入
    ）。再按，保險人依本法規定給付之保險金，視為加害人或被保險人損害賠償金
    額之一部分；加害人或被保險人受賠償請求時，得扣除之，強制汽車責任保險法
    第三十條定有明文。本件上訴人對於被上訴人甲○○之保險人明台產物保險公司
    曾理賠十三萬二千二百零五元予伊，並於九十一年四月十六日又給付六萬七千七
    百九十五元予伊，共計二十萬元之事實，並不爭執，依前揭說明，上開理賠之金
    額，自應自損害賠償金額中扣除之。則上訴人所得請求之賠償金額，應再扣除此
    部分保險給付，準此，被上訴人甲○○之保險人所給付之金額二十萬元，已超過
    上訴人所得請求之金額五萬九千零四十二元，上訴人自不得再依侵權行為之法律
    關係向甲○○請求損害賠償。上訴人主張明台產物保險公司所理賠之金額係針對
    財產上損害賠償之支付，並不包括系爭八十萬元精神上之損害賠償云云。然查，
    強制汽車責任保險法第三十條明文規定「保險人依本法規定給付之保險金，『視
    為』加害人或被保險人損害賠償金額之一部分，加害人或被保險人受賠償請求時
    ，得扣除之」，條文上並無「視為加害人或被保險人財產損害賠償金額之一部分
    ．．．」，上訴人之「文義解釋」實有誤會。準此，明台產物保險公司理賠之二
    十萬元，當然視為損害賠償金額之一部分，包括非財產上損害（即慰藉金），殆
    無疑義。上訴人主張非財產上之損害不包括在內云云，尚無足取。上訴人既不得
    向被上訴人甲○○請求損害賠償，自不生依民法第一百八十八條第一項請求被上
    訴人中國信託商業銀行與被上訴人甲○○負連帶賠償責任之問題。
六、從而，上訴人依侵權行為之法則，求為判命被上訴人連帶給付上訴人慰撫金八十
    萬元本息，即乏依據，原審判決上訴人敗訴，核無不合，應予維持，上訴論旨，
    仍執陳詞指摘原判決不當，聲請廢棄改判，為無理由，應予駁回上訴。
七、據上論結，本件上訴為無理由，依民事訴訟法第四百四十九條第一項、第七十八
    條，判決如主文。
中      華      民      國    九十二    年    十一    月      十八      日
                              民事第八庭
                                  審判長法  官    鄭  三  源
                                        法  官    王  淇  梓
                                        法  官    郭  松  濤
正本係照原本作成。
不得上訴。
中      華      民      國    九十二    年    十一      月    二十      日
                                        書記官    方  素  珍


司法院資訊處製作；財團法人民間司法改革基金會備份。
